最高法院刑事判決　　　　　　　　　 111年度台上字第1764號
上　訴　人　郭允騰
選任辯護人　黃煒迪律師
上列上訴人因加重詐欺案件，不服臺灣高等法院中華民國110 年
12月29日第二審判決（110 年度上訴字第2690號，起訴案號：臺
灣桃園地方檢察署109 年度偵字第22044、24160、24729、24755
號，109年度軍偵字第187號），提起上訴，本院判決如下：
    主  文
上訴駁回。
    理  由
一、按刑事訴訟法第377 條規定，上訴於第三審法院，非以判決
    違背法令為理由，不得為之。是提起第三審上訴，應以原判
    決違背法令為理由，係屬法定要件。如果上訴理由書狀並未
    依據卷內訴訟資料，具體指摘原判決不適用何種法則或如何
    適用不當，或所指摘原判決違法情事，顯與法律規定得為第
    三審上訴理由之違法情形，不相適合時，均應認其上訴為違
    背法律上之程式，予以駁回。
二、本件原審審理結果，認上訴人郭允騰有其事實所載參與犯罪
    組織、加重詐欺之犯行明確，因而維持第一審依想像競合犯
    關係，從一重論處上訴人犯三人以上共同詐欺取財罪刑及諭
    知相關沒收之判決，駁回其在第二審之上訴，已載敘其調查
    證據之結果及憑以認定犯罪事實之心證理由。而刑之量定，
    屬為裁判之法院得依職權自由裁量之事項，苟其量刑已以行
    為人之責任為基礎，並斟酌刑法第57條各款所列情狀，在法
    定刑度內，酌量科刑，無顯然失當或違反公平、比例及罪刑
    相當原則者，亦無偏執一端，致明顯失出失入情形，自不得
    指為違法。原判決已綜合審酌刑法第57條科刑等一切情狀，
    在罪責原則下適正行使其量刑之裁量權，維持第一審科處其
    有期徒刑1 年之量刑，核其量定之刑罰，已屬最低度刑，並
    兼顧相關有利與不利之科刑資料，客觀上未逾越法定刑度，
    亦無濫用裁量權限之情形存在。就上訴人所犯參與犯罪組織
    部分，復已敘明其於偵查、審理中均自白，符合相關自白減
    刑規定，雖未如第一審判決詳為說明其所為如何難認參與情
    節輕微，而無組織犯罪防制條例第3條第1項但書減輕或免除
    其刑規定之適用，及雖合於同條例第8條第1項後段減刑之規
    定，然綜合評價後，既依想像競合犯從一重均依刑法之三人
    以上共同詐欺取財罪處斷，即無上開減刑規定之適用，但仍
    應列為量刑審酌事由等旨，惟僅屬行文簡便，既仍以之為量
    刑審酌事由，自不影響於判決之結果。上訴意旨執此主張原
    判決有理由不備之違法，並不足取。又應否依刑法第59條酌
    量減輕其刑，乃屬法院有權斟酌決定，故未酌減其刑，既不
    違背法令，自不得執為提起第三審上訴之理由。原審審酌上
    訴人犯罪情狀，認其所犯之罪無可憫恕之事由，已闡述理由
    明確，未予酌減其刑，並不違法。上訴意旨以其父母均無收
    入，父親領有殘障手冊，案發時年紀尚輕，僅係聽從詐欺集
    團指揮，擔任其中一名監控及收水之工作，並未向被害人施
    行詐術或指揮車手取款，事後已經達成和解，得到被害人原
    諒，對於社會治安危害性低，犯罪情狀顯可憫恕等旨，主張
    原判決未予酌減其刑，量刑過重，係就原審前述量刑裁量權
    之合法行使，徒以自己說詞，任意指為違法，並非適法之第
    三審上訴理由，其上訴違背法律上之程式，應予駁回。上開
    得上訴第三審之上訴，既屬不合法，從程序上駁回，則與之
    有想像競合關係之以不正方法由自動付款設備取得他人財物
    之輕罪部分（第一審亦為有罪判決），核屬刑事訴訟法第37
    6 條第1項第1款所列不得上訴第三審法院之案件，本院自無
    從併為實體上審判，應併予駁回。
據上論結，應依刑事訴訟法第395條前段，判決如主文。
中    華    民    國   111    年    3     月    23    日
                  刑事第九庭審判長法  官  段  景  榕  
                                  法  官  楊  力  進  
                                  法  官  汪  梅  芬  
                                  法  官  宋  松  璟  
                                  法  官  鄧  振  球  
本件正本證明與原本無異
                                  書記官
中    華    民    國   111    年    3     月    31    日